【裁判字號】    99,交易緝,5
【裁判日期】    990507
【裁判案由】    業務過失傷害
【裁判全文】
臺灣臺北地方法院刑事判決             99年度交易緝字第5號
公  訴  人  臺灣臺北地方法院檢察署檢察官
被      告  乙○○
上列被告因業務過失傷害案件，經檢察官聲請以簡易判決處刑（
92年度偵字第22542號），本院簡易庭認不宜以簡易判決處刑，
改適用通常程序審理（93年度北交簡字第1650號），被告於準備
程序中就起訴事實為有罪之陳述後，經裁定改行簡式審判程序，
判決如下：
    主  文
乙○○從事業務之人，因業務上之過失傷害人，處有期徒刑陸月
，如易科罰金，以銀元參佰元即新臺幣玖佰元折算壹日。
    事實及理由
一、本件除補充證據為被告乙○○於本院99年4月23日審判程序
    中之自白外，其餘犯罪事實及證據，均引用檢察官聲請簡易
    判決處刑書之記載。
二、按被告行為後，刑法部分條文業於民國94年2月2日經總統以
    華總一義字第09400014901號令修正公布，並自95年7月1日
    起生效施行；復參酌最高法院95年5月23日第8次刑事庭會議
    決議意旨，現行刑法第2條第1項之規定，係規範行為後法律
    變更所生新舊法律比較適用之準據法，是於現行刑法施行後
    ，自應適用現行刑法第二條第一項之規定，為「從舊從輕」
    之比較。而刑法第284條第2項之條文雖未修正，惟關於罰金
    刑部分，刑法分則編各罪所定罰金刑之貨幣單位原為銀元，
    依修正前刑法第33條第5款規定為1元（銀元）以上。又依罰
    金罰鍰提高標準條例規定，就72年6月26日前修正之刑法部
    分條文罰金數額提高2至10倍，其後修正者則不提高倍數，
    並依現行法規所定貨幣單位折算新臺幣條例規定，以銀元1
    元折算新臺幣3元。修正後刑法第33條第5款則規定：「罰金
    ：新臺幣1000元以上，以百元計算之。」，並增訂刑法施行
    法第1條之1：「中華民國94年1月7日刑法修正施行後，刑法
    分則編所定罰金之貨幣單位為新臺幣。94年1月7日刑法修正
    時，刑法分則編未修正之條文定有罰金者，自94年1月7日刑
    法修正施行後，就其所定數額提高為30倍。但72年6月26日
    至94年1月7日新增或修正之條文，就其所定數額提高為3倍
    」。從而，現行刑法第33條第5款所定罰金刑最低數額，較
    之修正前提高，自以修正前刑法第33條第5款規定有利於被
    告，故依現行刑法第2條第1項前段規定，自應適用被告行為
    時之法律即修正前之刑法規定論處。
三、按汽車行經行人穿越道，遇有行人穿越時，無論有無交通警
    察指揮或號誌指示，均應暫停讓行人先行通過，道路交通安
    全規則第103條定有明文（依本案發生時之道路交通安全規
    則第103條規定「汽車行近行人穿越道前，應減速慢行，遇
    有行人穿越時，無論有無交通警察指揮或號誌指示，均應暫
    停讓行人先行通過」；95年6月30日修正為「汽車行近未設
    行車管制號誌之行人穿越道前，應減速慢行。汽車行經行人
    穿越道，遇有行人穿越時，無論有無交通指揮人員指揮或號
    誌指示，均應暫停讓行人先行通過。汽車行經未劃設行人穿
    越道之交岔路口，遇有行人穿越道路時，無論有無交通指揮
    人員指揮或號誌指示，均應暫停讓行人先行通過」，就本案
    被告行經行人穿越道，應暫停讓行人先行通過之注意義務，
    並無不同）。又被告為營業小客車駕駛，係從事駕駛業務之
    人，業據其供明在卷。本案發生時雖為陰天夜間，然有照明
    且視距良好，路面乾燥無缺陷或障礙物，亦有臺北市○○○
    ○○道路交通事故調查報告表之記載可憑。是被告疏未注意
    上開暫停讓行人先行之規定而肇事，其有過失甚明，臺北市
    車輛行車事故委員會鑑定意見亦同此認定，有該鑑定意見書
    可憑（見92年度偵字第22542號卷第59、60頁）。告訴人甲
    ○○因本件車禍受有頭部外傷併顱內出血及顱骨骨折，業據
    其證述在卷，並有臺北醫學大學附設醫院92年2月21日診斷
    證明書1件可憑，被告之過失行為與告訴人所受傷害間，具
    有相當因果關係，亦堪認定。是核被告所為係犯刑法第284
    條第2項前段之業務過失傷害罪。又被告行經行人穿越道不
    依規定讓行人優先通行，因而致告訴人受傷，應依道路交通
    管理處罰條例第86條第1項，加重其刑至2分之1。至於被告
    肇事後，雖經電話報警並報明肇事人姓名、地點，請警方前
    往處理（見同前偵查卷第27頁），惟刑法第62條前段所規定
    之自首，係以對於未發覺之犯罪自首而受裁判為要件，故犯
    罪行為人應於有偵查犯罪職權之公務員未發覺犯罪事實或犯
    罪人之前自首犯罪，且接受裁判，兩項要件兼備，始得依該
    自首規定減輕其刑（最高法院86年台上字第1951號判決意旨
    參照）。本案被告並未住居於警詢時陳報之戶籍及住居處所
    ，其經移送偵查後因傳拘未到，於93年2月25日經通緝在案
    ，有臺北縣政府警察局汐止分局及臺北市政府警察局南港分
    局設籍調查筆錄及通緝書等附於前開卷內可考。嗣經緝獲並
    起訴後，復因傳拘不到，而於93年11月26日經本院以93年度
    北院錦刑民緝字第850號通緝；95年7月4日緝獲到案後，又
    因傳拘無著，於95年11月17日經本院以95年北院錦刑民緝字
    第1056號通緝，迄99年3月26日始因另案經警緝獲並送執行
    中，有各該通緝書及通緝案件移送書可憑，是被告於偵查及
    審理中先後逃匿，顯無接受裁判之意思，核與刑法第62條前
    段規定之自首要件不合，公訴人誤以被告符合自首要件，容
    有誤會。爰審酌被告素行及其過失情節、告訴人所受傷害，
    與被告逃避裁判經多次通緝，且未能賠償告訴人損害，然於
    本院審判程序中業已供承錯誤之犯罪後態度等一切情狀，量
    處如主文所示之刑。次按，被告行為時之刑法第41條第1項
    易科罰金標準為「得以1元以上3元以下折算1日，易科罰金
    」，且依當時有效施行之罰金罰鍰提高標準條例第2條前段
    規定（業於95年5月17日經修正公布刪除，並自95年7月1日
    起生效），就其原定數額提高為100倍折算1日，故依被告行
    為時之刑法及罰金罰鍰提高標準條例關於易科罰金折算標準
    之規定，係以銀元300元折算1日即新臺幣900元折算1日。而
    現行刑法第41條第1項前段易科罰金之折算標準則修正為「
    得以新臺幣1000元、2000元或3000元折算1日，易科罰金」
    ，故比較修正前、後關於易科罰金折算標準之規定，修正後
    之規定並未較有利於修正前刑法第41條第1項前段及修正前
    罰金罰鍰提高標準條例第2條前段之規定，自應適用被告行
    為時即修正前規定諭知本件易科罰金之折算標準。末按，本
    件被告犯罪時間雖在96年4月24日以前，惟被告於95年11月
    17日經通緝後，99年3月26日始因他案經警查獲，而未於96
    年12月31日以前自動歸案接受審判，是依中華民國九十六年
    罪犯減刑條例第5條規定，不得依同條例減刑，附此敘明。
據上論斷，應依刑事訴訟法第452條、第273條之1第1項、第299
條第1項前段、第310條之2、第454條，刑法第2條第1項、第284
條第2項後段，修正前刑法第41條第1項前段，刑法施行法第1條
之1，道路交通管理處罰條例第86條第1項，刪除前罰金罰鍰提高
標準條例第2條，現行法規所定貨幣單位折算新臺幣條例第2條，
判決如主文。
本案經檢察官鄧定強到庭執行職務。
中    華    民    國    99    年    5    月     7    日
                  刑事第十一庭  法  官  劉方慈
以上正本證明與原本無異。
如不服本判決應於收受送達後10日內向本院提出上訴書狀，並應
敘述具體理由；其未敘述上訴理由者，應於上訴期間屆滿後20日
內向本院補提理由書（均須按他造當事人之人數附繕）「切勿逕
送上級法院」。
                                書記官  林妙穗
中    華    民    國    99    年    4     月    29    日
附錄論罪法條：
中華民國刑法第284條
（過失傷害罪）
因過失傷害人者，處 6 月以下有期徒刑、拘役或 5 百元以下罰
金，致重傷者，處 1 年以下有期徒刑、拘役或 5 百元以下罰金
。
從事業務之人，因業務上之過失傷害人者，處 1 年以下有期徒
刑、拘役或 1 千元以下罰金，致重傷者，處 3 年以下有期徒刑
、拘役或 2 千元以下罰金。

司法院資訊處製作；財團法人民間司法改革基金會備份。
